臺灣新竹地方法院民事判決　　　　　　　96年度重訴字第40號
原　　　告　甲○○○
訴訟代理人　乙○○
被　　　告　丙○○
上列當事人間因原告提起刑事附帶民事訴訟，請求侵權行為損害
賠償事件，經本院刑事庭移送前來，本院於96年10月25日言詞辯
論終結，判決如下：
    主      文
被告應給付原告新臺幣捌佰肆拾壹萬陸仟元，及自民國九十五年
四月二十一日起至清償日止，按年息百分之五計算之利息。
原告其餘之訴駁回。
訴訟費用由被告負擔百分之四十六，餘由原告負擔。
    事實及理由
一、原告主張：被告丙○○基於詐欺之犯意，先後向原告甲○○
    ○為下列詐欺行為：
（一）民國（下同）91年間，在新竹市○區○○路8號原告住處
      ，向原告誆稱由其代為辦理台灣銀行定期存款，可賺取較
      高額利息，致原告陷於錯誤而交付新台幣（下同）250萬
      元，惟被告取得後旋花用殆盡。
（二）92年初，被告向原告訛稱新竹市○○○村○段125巷5號3樓
      、4樓（按係假地址）2戶房屋欲出售，致原告信以為真，
      委由被告代為辦理台灣銀行定期存款及購買公學新村房地
      事宜，而連續自92年1月7日起至94年2月5日止，交付購屋
      屋款予被告，累計交付現金576萬6,000元，事後被告向原
      告誆稱所取得之房屋所有權狀已存放於台灣銀行保管箱內
      ，詐取原告576萬6,000元。
（三）92年間，被告因知悉原告擁有新竹縣芎林鄉○○村○○路
      42巷19弄6號房屋，即向原告誆稱有人願以500萬元之高價
      買下，原告信以為真交付該屋房地權狀予被告，委由其處
      理賣屋事宜，嗣後被告向原告訛以已順利將房屋賣出，所
      取得之屋款500萬元已存入台灣銀行，惟被告卻將出售所
      得款項500萬元花用殆盡未交付原告。
（四）被告於92年4月間知悉原告以其所有新竹市○區○○路8號
      房地向新竹第三信用合作社設定抵押貸款250萬元，被告
      因賭博積欠債務亟須款項償還賭債，認有機可趁，明知自
      己無償還借款之資力，竟意圖為自己不法之所有，以借款
      為由，並訛以日後將由其代向銀行清償借款本金利息，致
      原告陷於錯誤應允借予其中150萬元，而交付相關印章、
      存摺，被告向原告騙得印章、存摺後，將原告尚未提領之
      剩餘150萬元提領一空花用，迄95年1月3日遭警查獲前雖
      有代為支付利息，惟本金全未清償。
（五）被告復於93年10月12日以借款為藉口，央求原告以新竹市
      ○區○○路8號房地向新竹第三信用合作社設定抵押貸款
      100萬元轉借供其使用，並訛稱日後將由其代向銀行清償
      借款本金利息，致原告信以為真，陷於錯誤，在新竹市○
      區○○路8號家中，填寫三信100萬元借據及簽名，並將其
      所有新竹市○區○○路8號房地所有權狀交給被告，供追
      加設定予新竹第三信用合作社以辦理100萬元信用借款，
      使被告取得三信於93年10月2日核貸撥款之100萬元。
（六）被告於93年間冒用原告名義，分別向中國信託商業銀行、
      新竹國際商業銀行、國泰世華商業銀行辦理信用卡獲准，
      另向台新國際商業銀行申辦現金卡獲准，而持台新國際商
      業銀行現金卡操作自動櫃員機，自93年12月3日起至94年4
      月8日止預借現金10萬2,000元。
（七）被告於94年2月4日前往國泰人壽公司新竹服務中心，冒用
      原告名義以原告在國泰人壽公司投保之保單質借8,000元
      ；復於94年5月1日冒用原告名義，以原告為其長子乙○○
      在國泰人壽公司投保之保單質借5萬8,000元，致國泰人壽
      公司承辦人員陷於錯誤，而予以同意質借，被告將所得款
      供己花用。
（八）被告於93年10月12日誆稱新竹市○區○○路8號房地所有
      權狀均放在台灣銀行保險箱內，而未將相關權狀返還原告
      ，竟於94年10月18日持上開權狀，偽造本票向訴外人廖明
      相借款250萬元，將原告所有前開房地設定抵押予廖明相
      ，嗣因未如期還款，經不知情之廖明相向本院聲請拍賣抵
      押物，陷原告房屋於不保之境地。依據民法第184條第1項
      前段之規定，被告應負損害賠償責任。為此求為判決被告
      應給付原告1,848萬4,000元及自起訴狀繕本送達翌日起至
      清償日止，按週年利率5%計算之利息。
二、被告對於原告於刑事程序指述之詐欺事實均不爭執，惟辯稱
    ：伊所詐得之金額並未高達1,848萬4,000元。91年間伊向原
    告騙稱代辦臺灣銀行定存詐取約100萬元，92年間以公學新
    村二棟房子要出售為由，向原告騙得約300萬元，至被告位
    於新竹縣芎林鄉○○村○○路42巷19弄6號房地伊係以280萬
    元出售後花用；92年4月間原告用建功路房子向三信抵押貸
    款250萬元部分，伊只向原告借款50萬元。原告所受損害，
    伊願意賠償，但只能按月還1萬元等語。
三、按因故意或過失，不法侵害他人之權利者，負損害賠償責任
    。民法第184條第1項前段定有明文。經查：
（一）原告所主張之事實，除金額部分被告為上開抗辯外，餘均
      不爭，而被告上開行為，並經本院以91年度訴字第180號
      、台灣高等法院96年度上訴字第1287號詐欺等案件，判處
      被告有期徒刑4年8月，此據本院調卷查明屬實，堪認是實
      。被告既不法侵害原告權利，致原告受有損害，且兩者間
      具有相當因果關係，則原告主張被告應負侵權行為損害賠
      償責任，係屬有據。
（二）按負損害賠償責任者，除法律另有規定或契約另有訂定外
      ，應回復他方損害發生前之原狀。損害賠償，除法律另有
      規定或契約另有訂定外，應以填補債權人所受損害及所失
      利益為限。民法第213條第1項、第216條第1項定有明文。
      經查：
  １、原告於本件訴訟主張被詐騙之金額為1,848萬4,000元，惟
      被告對原告主張之詐欺行為（一）部分僅承認收受100 萬
      元、（二）部分承認收受300萬元、（三）部分抗辯房地
      係以280萬出售後花用、（四）部分僅承認向原告借用50
      萬元，合計就上開（一）、（二）、（三）、（四）部分
      ，被告自認之金額為730萬元，而原告主張其被詐騙之金
      額超過730萬元部分復未能舉證以實其說，是就上開（一
      ）、（二）、（三）、（四）部分，原告主張其被詐騙之
      金額超過730萬元部分，尚非可採。
  ２、就原告主張事實（五）、（六）、（七）部分，原告主張
      其被詐騙之為116萬8,000元雖為被告所不爭，惟就上開（
      六）預借現金10萬2,000元部分，原告業以5萬元與國泰世
      華商業銀行達成和解，有和解筆錄在卷可稽，是被告就（
      五）、（六）、（七）部分所應賠償原告之金額為111萬
      6,000元（100萬元＋5萬元＋6萬6,000＝111萬6,000元）
      。
  ３、又被告雖於94年10月間冒用原告身分，透過不知情代書余
      金蓮、貸款仲介鄭玉蘭向不知情之訴外人廖明相抵押借款
      250萬元，嗣因屆期未清償，而經廖明相聲請本院拍賣抵
      押物，並經本院以95年度拍定85號裁定准許。惟原告嗣於
      95年間對被告提起確認本票債權不存在之訴，經本院以95
      年訴字第222號為原告勝訴判決並命被告塗銷前揭抵押權
      登記在案，業據本院查明無訛，是本件受詐騙而交付現款
      予被告者係訴外人廖明相，且原告所有系爭房地之抵押權
      登記亦經本院判決塗銷確定，準此，原告就此部分應未受
      有損害，其據以請求被告賠償250萬元，尚乏所據。
  ４、從而，被告被詐騙所受損害為841萬6,000元（730萬＋111
      萬6,000元＝841萬6,000元），其請求被告返還841萬
      6,000元，及自起訴狀繕本送達翌日即95年4月21日起至清
      償日止，按年利率5%計算之利息，係屬有據。
四、綜上所述，被告向原告詐騙841萬6,000元，應負侵權行為損
    害賠償責任，原告本於侵權行為之法律關係請求被告給付
    841萬6,000元，及自95年4月21日起至清償日止，按年利率
    5%計算之利息，為有理由，應予准許。原告主張超出前開准
    許部分，為無理由，應予駁回。
五、結論：本件原告之訴，為一部有理由，一部無理由，依民事
    訴訟法第79條，判決如主文。
中　　華　　民　　國　　96　　年　　11　　月　　8 　　日
                  民事第二庭    法　官　楊明箴
以上正本係照原本作成。
如對本判決上訴，須於判決送達後20日內向本院提出上訴狀。
中　　華　　民　　國　　96　　年　　11　　月　　8 　　日
                                書記官　龔紀亞
